臺灣基隆地方法院基隆簡易庭小額民事判決
　　　　　　　　　　　　　　　　　 109年度基小字第1741號
原      告  余福儀  
被      告  巫○媗    （真實姓名、年籍及住所均詳卷）
兼
法定代理人  黃○○    （真實姓名、年籍及住所均詳卷）
上列當事人間損害賠償事件，本院於民國109年9月24日言詞辯論
終結，判決如下：
    主  文
被告應連帶給付原告新臺幣貳萬壹仟壹佰貳拾捌元，及自民國一
百零九年五月八日起至清償日止，按年息百分之五計算之利息。
原告其餘之訴駁回。
訴訟費用新臺幣壹仟元由被告連帶負擔新臺幣柒佰肆拾元，餘新
臺幣貳佰陸拾元由原告負擔。
本判決第一項得假執行。
    事實及理由
壹、程序部分：
    本件被告經合法通知，均未於言詞辯論期日到場，核無民事
    訴訟法第386 條所列各款情形，爰依原告之聲請，由其一造
    辯論而為判決。
貳、實體部分：
一、原告主張：行人即被告甲○○於民國108年8月11日11時50分許
    ，行經基隆市○○區○○路○段000 號前設有分向限制線之路段
    ，未行走前方交岔路口設置之行人穿越道，亦未注意左右方
    來車，即逕由路邊停車縫隙間穿越分向限制線車道，適逢原
    告騎乘車號000-000 號普通重型機車（下稱系爭機車）自安
    樂路二段往麥金路方向駛來，直行煞閃不及，因此人車倒地
    。而原告因本件事故，受有輕度頭部外傷，系爭機車亦有受
    損，支出機車維修費用新臺幣（下同）7,035元（其中零件5
    ,930元、工資1,105元）、醫療費用910元、工作損失20,000
    元（原告擔任UBER EATS 送餐員，其願以每小時基本工資16
    0元、每日8小時計算每日工資）、精神慰撫金600元，合計2
    8,545 元，為此向被告甲○○請求賠償。又事故發生時，被告
    甲○○乃限制行為能力人，被告乙○○為其法定代理人，是被告
    乙○○亦應依民法第187條第1項規定，對原告負連帶賠償之責
    。基此，爰依侵權行為損害賠償請求權，提起本件訴訟，並
    聲明：被告應連帶給付原告28,545元，及自起訴狀繕本送達
    翌日起至清償日止，按年息5%計算之利息。
二、被告均未於言詞辯論期日到場，亦未提出書狀作何聲明或陳
    述。
三、本院之判斷：
(一)按因故意或過失，不法侵害他人之權利者，負損害賠償責任
    ，民法第184條第1項前段定有明文。次按行人穿越道路，應
    依下列規定：一、設有行人穿越道、人行天橋或人行地下道
    者，必須經由行人穿越道、人行天橋或人行地下道穿越，不
    得在其一百公尺範圍內穿越道路。三、在禁止穿越、劃有分
    向限制線、設有劃分島或護欄之路段或三快車道以上之單行
    道，不得穿越道路，道路交通安全規則第134條第1、3款分
    別定有明文。查原告主張被告甲○○於108年8月11日11時50分
    許，行經基隆市○○區○○路○段000 號前設有分向限制線之路
    段，未行走前方交岔路口設置之行人穿越道，亦未注意左右
    方來車，即逕由路邊停車縫隙間穿越進入分向限制線車道，
    適逢原告騎乘系爭機車自安樂路二段往麥金路方向駛來，直
    行煞閃不及，因而人車倒地，受有輕度頭部外傷，系爭機車
    亦因此受損之事實，業據原告提出基隆長庚紀念醫院急診醫
    療費收據、維修估價單等件為證（頁13至16、101），並有
    卷附基隆市警察局109年6月5日基警交字第1090038514號函
    附本件交通事故相關資料（包括道路交通事故現場圖、調查
    報告表(一)(二)、談話紀錄表、初步分析研判表、現場照片
    ）可稽（本院限閱卷頁47至76），復據本院調取本院109年
    度少調字第52號卷宗所附交通部公路總局臺北區監理所109
    年5月22日北監基宜鑑字第1090094180號函附鑑定意見書足
    憑（本院限閱卷頁41至45）。又案發當時，天候晴、日間有
    自然光線、路面為柏油、乾燥無缺陷、無障礙物、視距良好
    ，並無不能注意之情事，則被告甲○○行走於設有分向限制線
    之路段，未行走前方路口行人穿越道，且未注意左方來車，
    逕自路邊停車縫隙間穿越進入車道，而與原告駕駛之系爭機
    車碰撞，被告甲○○係有過失自明。且參交通部公路總局臺北
    區監理所基宜區車輛行車事故鑑定會就本件事故所為鑑定結
    果，亦認被告甲○○行經分向限制線路段，穿越車道未走行人
    穿越道，且由路邊停車縫隙間穿越進入車道，疏未注意看清
    左方來車，為肇事原因；原告騎乘系爭機車，行經分向限制
    線路段，直行煞閃不及，無肇事因素（本院限閱卷頁45），
    核與本院之認定相同。從而，被告甲○○因過失不法行為，造
    成原告之身體、健康權及所有權發生損害，兩者間有相當因
    果關係，被告甲○○自應負侵權行為損害賠償責任。
(二)按無行為能力人或限制行為能力人，不法侵害他人之權利者
    ，以行為時有識別能力為限，與其法定代理人連帶負損害賠
    償責任，民法第187條第1項前段定有明文。而所謂識別能力
    ，係指對於自己行為，為不法侵害他人權利或利益行為，有
    正常認識能力，及行為人能認識其侵權行為，為社會一般觀
    念上認為不容許之行為有所認識而言。查被告甲○○於本件事
    故發生時，為15歲之限制行為能力人，對於應遵行交通規則
    ，以其所受9年國民基本教育而言，實難諉稱為不知，竟仍
    為之，以致本件事故之發生，是被告乙○○為其法定代理人，
    有戶籍資料附卷可稽（本院限閱卷頁21至29），自應負連帶
    賠償責任。
(三)又不法侵害他人之身體或健康者，對於被害人因此喪失或減
    少勞動能力或增加生活上之需要時，應負損害賠償責任；不
    法侵害他人之身體、健康者，被害人雖非財產上之損害，亦
    得請求賠償相當之金額；不法毀損他人之物者，被害人得請
    求賠償其物因毀損所減少之價額，民法第193條第1項、第19
    5條第1項前段、第196條亦有明定。查被告甲○○因不法過失
    肇生車禍致原告受有身體之傷害及車輛之損壞，且原告得向
    被告兩人請求損害賠償，業如前述。茲就原告各項請求是否
    有理由，分別認定如下：　　
  1.維修費用：
    按所謂請求賠償物被毀損所減少之價額，得以修復費用為估
    定標準，但以必要者為限，例如修理材料以新品換舊品，應
    予折舊（最高法院 77年度第9次民事庭會議決議參照）。又
    依行政院106年2月3日臺財稅字第10604512060號函所頒之「
    固定資產耐用年數表」及行政院 45年7月31日臺（45）財字
    第4180號令發布之「固定資產折舊率表」，機械腳踏車之耐
    用年數為3年，依定率遞減法計算每年折舊率為1000分之536
    ，且最後1 年之折舊額，加歷年折舊累計額，其總和不得超
    過該資產成本原額之 10分之9，另參酌營利事業所得稅查核
    準則第 95條第6項規定，固定資產提列折舊採用定率遞減法
    則者，以1年為計算單位，其使用期限未滿1年者，按實際使
    用之月數相當於全年之比例計算之，不滿 1月者，以月計。
    本件原告主張其所有之系爭機車因本件事故受損乙情，業據
    提出估價單附卷可憑（頁101 ），復經本院職權查詢公路監
    理電子閘門資料確認無訛（頁25）。核其估價單所列修繕項
    目，亦大致與卷附事故現場照片之車輛毀損位置相符，誠可
    信實。是原告請求系爭機車因本件事故所受損失，自屬有據
    。惟參本件修復費用，係車體各項零件之更換及工資，則零
    件部分既係以新品更換舊品，自應扣除折舊後計算其損害。
    準此，系爭機車係於100年5月出廠，至本件車禍事故發生之
    108年8月11日，系爭機車之實際使用年數已逾耐用年限3年
    ，則其零件折舊後僅餘10分之1價值，故原告就更換零件部
    分，所得請求被告賠償機車維修費之範圍應以 593元為限（
    計算式：5,930元×1/10 ），再加計毋須折舊之工資1,105元
    ，原告所得請求之維修費合計1,698元，逾此以外之請求，
    則屬無據，應予駁回。
  2.醫療費用：
    原告因本件事故受有傷害，於事故發生當日至基隆長庚紀念
    醫院急診，經腦神經外科醫師診斷屬輕度頭部外傷，為此支
    出醫療費用910 元，有醫療費用收據在卷為憑（頁13至15）
    ，核屬本件事故所生之必要費用，故原告此部分之主張，應
    予准許。
  3.工作損失：
    原告主張其於 UBER EATS擔任送餐員，因本件事故受傷無法
    工作，受有工作損失20,000元等語。經查，本院就原告因本
    件事故所受之傷害，函詢基隆長庚紀念醫院，經該院109年5
    月4日長庚院基字第1090450077號函復以：原告受傷後於108
    年 8月14日回門診追蹤，根據當時記錄及急診電腦斷層檢查
    無顱內出血，研判屬輕度頭部外傷，正常情況經休養1至2週
    ，若無異樣應可回到工作崗位等語（頁29），堪認原告因本
    件事故確實受有傷害，而有1至2週無法工作之情事屬實。併
    參酌原告工作性質係騎駛系爭機車送餐之人員，因本件事故
    撞及頭部，自有甚加注意有無其他腦部內傷或併發症之必要
    ，應認其有2 週無法工作，尚屬合理。至原告薪資所得之金
    額，其表示因工作型態暨薪資給付方式複雜（端視客戶以信
    用卡或現金付款），難以提出薪資證明，願以勞工最低所得
    標準為據等語，本院考諸原告駕車從事勞動工作獲取報酬，
    固難以計算平均各月薪資，然原告既有勞動能力，祇以其數
    額有不能證明之情形，為免原告因訴訟上舉證困難而使其實
    體法上損害賠償權利難以實現，兼參酌勞工最低基本薪資為
    行政院衡量國內經濟及各行各業之所得所定之勞工最低所得
    標準，而得作為原告工作損失之認定依據，故本院認原告主
    張採行政院勞工委員會公告之基本工資以每日工作8 小時、
    每小時薪資160 元計算為原告工作收入之核算依據，應屬合
    理。準此，原告因本件事故受有2 週無法工作之損失，應為
    17,920元（計算式：160元×每日8小時×14日），逾此部分請
    求，為無理由。
  4.精神慰撫金：
    按慰撫金之賠償須以身體或人格權遭遇侵害，使精神上受有
    痛苦為必要，其核給之標準固與財產上損害之計算不同，然
    非不可斟酌雙方身分資力與加害程度，及其他各種情形核定
    相當之數額（參最高法院51年台上字第223 號判例意旨）。
    查本件原告因車禍受有系爭傷害，精神上自受有相當痛苦，
    且被告甲○○就本件事故之發生有過失行為，被告乙○○為其法
    定代理人，又本院依職權調取兩造之財產及所得資料，併審
    酌兩造身分、社會經濟地位、肇事責任情形及原告所受傷勢
    、所受痛苦程度等一切情狀，認原告請求精神慰撫金600 元
    ，當屬適宜，應予准許。
  5.基此，原告所得請求之賠償金額合計為21,128元（計算式：
    維修費用1,698元＋醫藥費用910元＋工作損失17,920元＋精神
    慰撫金600元＝21,128元）。
(四)綜上所述，原告依侵權行為損害賠償請求權，提起本件訴訟
    ，請求被告連帶給付21,128元，及自起訴狀繕本送達翌日即
    109年5月8日（頁33）起至清償日止，按年息5%計算之利息
    ，為有理由，應予准許，逾此部分之請求，為無理由，應予
    駁回。
四、本件係依小額程序所為被告部分敗訴之判決，依民事訴訟法
    第436條之20規定，應依職權宣告假執行，並依同法第436條
    之19規定，判決時一併確定訴訟費用額。
五、據上論結，本件原告之訴為一部有理由，一部無理由，依民
    事訴訟法第436條之23、第436條第2項、第385條第1 項前段
    、第79條、第85條第2項、第 436條之19、第436條之20，判
    決如主文。
中    華    民    國   109    年   10    月    22     日
                  基隆簡易庭法  官  曹庭毓
以上正本係照原本作成。
如不服本判決，應於送達後20日內，向本院提出上訴狀（上訴狀
應表明上訴理由）並繳納上訴審裁判費；如於本判決宣示後送達
前提起上訴者，應於判決送達後20日內補提上訴理由書（須按對
造人數附繕本）。
如委任律師提起上訴者，亦應一併繳納上訴審裁判費。
對於小額程序之第一審判決之上訴，非以其違背法令之理由，不
得為之。且上訴狀內應記載表明（一）原判決所違背之法令及其
具體內容。（二）依訴訟資料可認為原判決有違背法令之具體事
實者。
中    華    民    國   109    年    10   月    22     日
                            書記官  黃婉晴